臺灣臺中地方法院刑事判決　　　　　　　　　　　　九十三年度訴字第二九一八號
　　公　訴　人　臺灣臺中地方法院檢察署檢察官
　　被　　　告　甲○○
右列被告因違反毒品危害防制條例案件，經檢察官提起公訴（九十三年度毒偵字第二
六八七號），被告於準備程序中就被訴事實為有罪之陳述，經告知簡式審判程序之旨
，並聽取公訴人、被告之意見後，由本院合議庭裁定由受命法官獨任進行簡式審判程
序，判決如左：
    主    文
甲○○連續施用第一級毒品，累犯，處有期徒刑捌月，扣案之注射針筒壹支、止血帶
壹條均沒收之。又連續施用第二級毒品，累犯，處有期徒刑肆月，扣案之吸食器壹組
沒收之。應執行有期徒刑拾月，扣案之注射針筒壹支、止血帶壹條、吸食器壹組均沒
收之。
    犯罪事實
一、甲○○曾於民國八十四年間因違反槍砲彈藥刀械管制條例案件，經本院以八十四
    年度少訴字第八三號判處有期徒刑一年，復由最高法院以八十六年度台上字第三
    七六六號上訴駁回確定在案；又因違反槍砲彈藥刀械管制條例等案件，經本院以
    八十六年度訴字第二三三○號就麻醉藥品安非他命部分判處有期徒刑七月，違反
    槍砲彈藥刀械管制條例部分判處有期徒刑三月，贓物罪部分判處有期徒刑四月，
    並定應執行有期徒刑一年確定，而上開四罪經本院以八十七年度聲字第五八四號
    裁定定應執行有期徒刑二年確定，並於八十七年七月二十一日假釋付保護管束執
    行完畢而出監（假釋付保護管束嗣後經撤銷）。復因在前開假釋期間另犯施用毒
    品案件，經本院以八十八年度毒聲字第四三六號裁定送觀察、勒戒後（觀察勒戒
    期間：八十八年一月二十三日起至同年二月四日止），認無繼續施用毒品傾向，
    由臺灣臺中地方法院檢察署檢察官以八十八年度偵字第二八○二號處分不起訴確
    定，而前開假釋付保護管束經撤銷後，於八十八年八月六日入監執行殘刑十一月
    二日，於八十九年七月一日縮短刑期執行完畢而出監。又因施用毒品等案件，經
    本院於九十三年六月二十四日以九十三年度訴字第一○三五號就施用第一級毒品
    部分判處有期徒刑七月，施用第二級毒品部分判處有期徒刑三月，詐欺部分判處
    有期徒刑五月，並定應執行有期徒刑一年二月，而於同年七月二十六日確定，現
    即因該案在臺灣臺中監獄執行中。
二、詎其仍不知戒惕，於觀察勒戒執行完畢釋放後，再因施用第一級及第二級毒品毒
    品案件經本院於九十三年六月二十四日以九十三年度訴字第一○五三號宣示判決
    後（詳如前述），竟另基於施用第一級毒品海洛因之概括犯意，自九十三年六月
    二十五日起至同年七月二十二日止，以平均二至三日施用一次之量，在臺中縣烏
    日鄉○○路○段二五七號之住處內，以將少許第一級毒品海洛因置於注射針筒內
    ，並摻水稀釋後以注射血管之方式，連續施用第一級毒品海洛因多次。並另基於
    施用第二級毒品甲基安非他命之概括犯意，在前開期間內，以平均二至三日施用
    一次之量，在前揭處所，以將少許第二級毒品甲基安非他命置於玻璃球吸食器上
    以火燒烤產生煙霧而吸其煙霧之方式，連續施用第二級毒品甲基安非他命多次。
    嗣於九十三年七月二十三日下午四時三十分許，為警持本院所核發之搜索票，前
    往臺中縣大里市○○路一八四巷二十弄三號執行搜索，為警在該址房間內扣得甲
    ○○所有之供施用第一級毒品海洛因所用之注射針筒一支、止血帶一條（起訴書
    漏繕止血帶部分）及供施用第二級毒品甲基安非他命所用之吸食器一組等物，且
    為警採集甲○○之尿液經送驗後，亦呈嗎啡、甲基安非他命陽性反應。
三、案經臺中縣警察局霧峰分局報請臺灣臺中地方法院檢察署檢察官偵查起訴。
    理    由
一、右開連續施用第一級毒品海洛因、第二級毒品甲基安非他命多次之事實，業據被
    告甲○○於本院審理時坦承不諱，且其為警所採集之尿液，經送請中山醫學大學
    附設醫院藥物濫用檢測中心檢驗結果呈嗎啡、甲基安非他命類藥物陽性反應，有
    前開中心所出具之九十三年八月九日檢驗報告一紙附卷可參，並有查獲現場位置
    圖一份及查獲現場照片三幀存卷足稽，此外復有被告所有供施用第一級毒品海洛
    因所用之注射針筒一支、止血帶一條及供施用第二級毒品甲基安非他命所用之吸
    食器一組等物扣案足資佐證，足徵被告自白連續施用第一級毒品海洛因、第二級
    毒品甲基安非他命多次等犯行，核與事實相符，堪予採信。本件事證明確，被告
    犯行，洵堪認定。
二、按觀察勒戒或強制戒治執行完畢釋放後，五年內再犯毒品危害防制條例第十條之
    罪，即應直接依法追訴判決，固毋庸再行該條例針對「初犯」所修定之觀察勒戒
    或強制戒治等治療程序，然若係於觀察勒戒或強制戒治執行完畢釋放後，五年後
    再犯第十條之罪者，則應重新依該條例第二十條第一項、第二項關於「初犯」之
    規定，先行送觀察勒戒，並依其觀察、勒戒結果有無繼續施用毒品傾向，以定其
    是否施以強制戒治之治療程序，再於上開治療程序執行完畢後始由檢察官為不起
    訴處分，而非直接加以追訴處罰，此觀之修正後毒品危害防制條例第二十條、第
    二十三條之規定甚明。而考諸此次毒品危害防制條例之修正理由主要係認觀察勒
    戒或強制戒治後五年後再犯者，顯見前所實施之觀察、勒戒或強制戒治已足以遮
    斷其施用毒品之癮，為期自新及協助其斷除毒癮，對此五年後再犯者仍適用初犯
    之規定（即該條例第二十條第三項之規定），即先經觀察勒戒、強制戒治之程序
    （見該條例第二十條修法理由五第三項修正理由(二)），且為配合簡化施用毒品犯
    之刑事處遇程序，並鑑於經觀察勒戒或強制戒治執行完畢釋放後五年內再犯者，
    其再犯率甚高，原據以實施之觀察勒戒及強制戒治既已無法收其實效，自應施以
    刑事處遇（見該條例第二十三條修正理由三(二)），凡此俱見修正後之毒品危害防
    制條例刪除修正前二犯及三犯之規定，一改修法前繁雜之處遇程序，僅將施用毒
    品犯簡化區分為初犯、再犯外，並認施用毒品者係屬病患性犯人，以觀察勒戒戒
    除其身癮，併以強制戒治方式祛除心癮之措施。由是觀之，毒品危害防制條例修
    正後，仍採「刑罰處遇程序」與「治療之保安處分程序」二者併行之方式，而區
    分為初犯與再犯之不同，詳言之，倘毒品施用者係前經觀察勒戒或強制戒制等治
    療程序執行完畢五年後，始再施用毒品之「初犯」，因認前所執行之觀察勒戒或
    強制戒治足收戒除毒癮之效，自應重新先經觀察勒戒或強制戒治等治療程序，並
    於治療程序執行完畢後由檢察官直接為不起訴處分，毋庸對之追訴處罰，反觀，
    在「再犯」之情形，因其先前所為治療程序顯未能收祛除毒癮之實效，且考量施
    用毒品者之再犯率偏高，乃簡化其刑事處遇程序，而對之直接追訴處罰，不再施
    以保安處分之治療程序，是此次修正所採「初犯」與「再犯」之界分，已揚棄過
    去舊法時代所採一、二、三犯之判斷標準及處遇程序，側重於觀察、勒戒或強制
    戒治等治療程序是否確實收其成效。因之，對於所謂「初犯」與「再犯」之區別
    除應端視其是否於觀察勒戒或強制戒治執行完畢釋放後，五年後再犯者外，尚應
    兼顧其前次所施予治療程序之成效以資判斷，如此方能貫徹新法修正之立法意旨
    。且細繹毒品危害防制條例第二十條、第二十三條之立法理由可知，所謂「再犯
    」應係指依毒品危害防制條例規定執行觀察勒戒、強制戒治完畢釋放，或為不起
    訴之處分，或為不付審理裁定、免刑之判決、不付保護處分之裁定等裁判後，再
    犯施用毒品罪者均屬之（見該條例第二十條修法理由二後段），是對於修正後毒
    品危害防治條例第二十條第三項規定「觀察、勒戒或強制戒治執行完畢後，五年
    後再犯」之解釋，自應限於該施用毒品犯者於觀察勒戒或強制戒治執行完畢後五
    年內均未再有任何施用毒品之犯行，始足當之，茍其施用毒品之犯行，前經觀察
    勒戒或強制戒治執行完畢後，五年內曾因再施用毒品之行為，而經法院判處刑罰
    之處遇程序確定者，縱其係於觀察勒戒或強制戒治執行完畢五年後再為施用毒品
    者（即舊法時代之三犯或三犯以上），因其於治療程序之保安處分執行完畢五年
    內後，既仍有繼續施用毒品之犯行，即難認前所執行之治療程序有何戒除其身心
    毒癮之成效可言，自不得僅憑該次施用毒品犯行係在前次執行治療程序之保安處
    分完畢後，五年後再犯一端，即依新法第二十條第三項規定，逕認為「初犯」，
而適用同條第一、二項之觀察勒戒或強制戒治等治療程序，否則無異使接受治療
    程序執行成效不彰，而屢犯施用毒品罪之行為人，僅因其施用毒品行為與前次觀
    察、勒戒或強制戒治完畢之時間相距已逾五年，反得循初犯之保安處分程序，獲
    邀寬典，不啻與前揭毒品危害防制條例之修法初衷背道而馳，是就此情形，仍應
    認屬「再犯」之範疇，直接適用刑事刑罰處遇之程序，毋寧較符新法修正之本旨
    。查本件被告甲○○前曾因施用毒品案件，經本院以八十八年度毒聲字第四三六
    號裁定送觀察、勒戒後（觀察勒戒期間：八十八年一月二十三日起至同年二月四
    日止），認無繼續施用毒品傾向，由臺灣臺中地方法院檢察署檢察官以八十八年
    度偵字第二八○二號處分不起訴確定，又因施用毒品等案件，經本院於九十三年
    六月二十四日以九十三年度訴字第一○三五號就施用第一級毒品部分判處有期徒
    刑七月，施用第二級毒品部分判處有期徒刑三月，詐欺部分判處有期徒刑五月，
    並於同年七月二十六日確定等情，有臺灣高等法院被告全國前案紀錄表一份附卷
    可稽，而被告此次連續施用第一級毒品海洛因及第二級毒品甲基安非他命犯行，
    均係在九十三年六月二十五日起至同年七月二十二日止，雖均係在前次觀察勒戒
    執行完畢（即八十八年二月四日）五年後，惟被告於該觀察勒戒執行完畢五年內
    ，曾因施用毒品罪經法院宣示判決並確定，既如前述，顯見其並非於觀察勒戒執
    行完畢後五年內均無任何施用毒品之犯行，揆諸前開法文及說明意旨，被告所為
    本件連續施用第一級毒品海洛因及第二級毒品甲基安非他命多次等犯行，即均無
    「初犯」規定之適用，均自毋須再重新施予觀察勒戒或強制戒制之處遇程序，而
    均應直接訴追處罰，先予敘明。
三、按海洛因、甲基安非他命分係毒品危害防制條例所定之第一級毒品、第二級毒品
    ，不得非法施用。是被告甲○○連續施用第一級毒品海洛因、第二級毒品甲基安
    非他命多次之行為，核分別係犯修正後之毒品危害防制條例第十條第一項之施用
    第一級毒品罪、同條第二項之施用第二級毒品罪。查被告為供施用第一級毒品及
    第二級毒品而分別持有各該級毒品之低度行為，應分別為施用第一級毒品、第二
    級毒品之高度行為所吸收，均不另論罪。次查被告先後分別多次施用第一級毒品
    海洛因、第二級毒品甲基安非他命之犯行，時間均緊接，觸犯均構成要件相同之
    罪，顯均係基於概括犯意反覆為之，均為連續犯，分別應依刑法第五十六條之規
    定，各以一罪論，並均加重其刑。又被告所犯上開施用第一級毒品罪及施用第二
    級毒品罪之間，犯意各別，罪名互異，應分論併罰之。又被告既自承其自九十三
    年六月二十五日起至同年七月二十二日止，在臺中縣烏日鄉○○路○段二五七號
    之住處內，分別連續施用第一級毒品海洛因及第二級毒品甲基安非他命多次等犯
    行，惟查被告自九十三年七月十九日起至同年月二十二日止連續施用第一級毒品
    海洛因及第二級毒品甲基安非他命多次等犯行部分，雖未據公訴人提起公訴，然
    此部分與已起訴之連續施用第一級毒品海洛因及第二級毒品甲基安非他命（自九
    十三年六月二十五日起至同年七月十八日止）等犯行間，分別具有連續犯裁判上
    一罪之關係，為起訴效力所及，本院自應予以審究，併此敘明。末查被告曾於八
    十四年間因違反槍砲彈藥刀械管制條例案件，經本院以八十四年度少訴字第八三
    號判處有期徒刑一年，復由最高法院以八十六年度台上字第三七六六號上訴駁回
    確定在案；又因違反槍砲彈藥刀械管制條例等案件，經本院以八十六年度訴字第
    二三三○號就麻醉藥品安非他命部分判處有期徒刑七月，違反槍砲彈藥刀械管制
  條例部分判處有期徒刑三月，贓物罪部分判處有期徒刑四月，並定應執行有期徒
    刑一年確定，而上開四罪經本院以八十七年度聲字第五八四號裁定定應執行有期
    徒刑二年確定，並於八十七年七月二十一日假釋付保護管束執行完畢而出監（假
    釋付保護管束嗣後經撤銷）。復因在前開假釋期間另犯施用毒品案件，經本院以
    八十八年度毒聲字第四三六號裁定送觀察、勒戒後（觀察勒戒期間：八十八年一
    月二十三日起至同年二月四日止），認無繼續施用毒品傾向，由臺灣臺中地方法
    院檢察署檢察官以八十八年度偵字第二八○二號處分不起訴確定，而前開假釋付
    保護管束經撤銷後，於八十八年八月六日入監執行殘刑十一月二日，於八十九年
    七月一日縮短刑期執行完畢而出監等情，有臺灣臺中地方法院檢察署刑案資料查
    註紀錄表一份及臺灣高等法院被告全國前案紀錄表一份在卷可稽，是被告受有期
    徒刑執行完畢後，五年以內再犯本件有期徒刑以上之二罪，均為累犯，均分別應
    依刑法第四十七條之規定遞加重其刑。爰審酌被告曾因施用毒品，經送觀察勒戒
    一次之治療程序，而未知警惕仍再犯本案之二罪，足見其雖經觀察、勒戒之治療
    程序，仍未徹底袪除施用毒品之惡習，猶再次施用，致深陷毒癮而難以自拔，顯
    未能善體國家設置觀察、勒戒機構，協助毒品施用者戒除毒癮之良法美意，惟念
    及施用毒品本質上係戕害自身健康之行為，尚未嚴重破壞社會秩序或侵害他人權
    益，且被告犯罪後坦承犯行態度尚屬良好，及其分別施用第一級毒品海洛因及第
    二級毒品甲基安非他命之期間長短、次數等一切情狀，分別量處如主文所示之刑
    ，並定其應執行之刑，以示懲儆。
四、至扣案之注射針筒一支及止血帶一條，為被告供施用第一級毒品海洛因所用之物
    ，另扣案之吸食器一組則係被告供施用第二級毒品甲基安非他命所用之物，而上
    開之物均屬被告所有，業據被告供承在卷，爰依刑法第三十八條第一項第二款之
    規定均宣告沒收之。
據上論斷，應依刑事訴訟法第二百七十三條之一第一項、第二百九十九條第一項前段
，毒品危害防制條例第十條第一項、第二項，刑法第十一條前段、第五十六條、第四
十七條、第五十一條第五款、第三十八條第一項第二款，判決如主文。
本案經檢察官乙○○到庭執行職務。
中      華      民      國    九十三    年     十二     月     十七     日
                                臺灣臺中地方法院刑事第十三庭
                              法  官  陳  可  薇
右正本證明與原本無異。
如不服本判決，應於送達後十日內向本院提出上訴狀（須附繕本），上訴於臺灣高等
法院臺中分院。
                                    書記官
中      華      民      國    九十三    年     十二     月     十七     日
附錄論罪科刑法條
修正後之毒品危害防制條例第十條
施用第一級毒品者，處六月以上五年以下有期徒刑。
施用第二級毒品者，處三年以下有期徒刑。
